【裁判字號】    97,易,3389
【裁判日期】    971128
【裁判案由】    毒品危害防制條例
【裁判全文】
臺灣板橋地方法院刑事判決              97年度易字第3389號
公  訴  人  臺灣板橋地方法院檢察署檢察官
被      告  甲○○
                    國民
上列被告因違反毒品危害防制條例案件，經檢察官提起公訴（97
年度毒偵字第8496號），被告於準備程序中就被訴事實為有罪之
陳述，經本院行簡式審判程序審理，並判決如下：
    主      文
甲○○施用第二級毒品，累犯，處有期徒刑陸月，如易科罰金，
以新臺幣壹仟元折算壹日。
    事      實
一、甲○○前於民國89年間，因施用毒品案件，經依本院89年度
    毒聲字第3441號裁定施以觀察、勒戒後，因有繼續施用毒品
    之傾向，復依本院89年度毒聲字第3790號裁定令入戒治處所
    施以強制戒治。嗣經本院以89年度毒聲字第7034號裁定停止
    戒治，所餘戒治期間付保護管束。惟其於保護管束期間，因
    違反保護管束應遵守事項情節重大，復經本院以90年度毒聲
    字第1088號裁定撤銷停止戒治，令入戒治處所施以強制戒治
    ，嗣於90年9 月27日執行完畢，翌日因執行完畢釋放出所。
    復於93年間，因贓物案件，經本院以94年度易字第1196號判
    處有期徒刑3 月確定；於94年間，因施用毒品案件，經本院
    以94年度簡字第1565號判處有期徒刑5 月確定。上開2 案並
    經本院以95年度聲字第1007號裁定定應執行刑為有期徒刑6
    月確定。又於95年間，因施用毒品案件，經本院以95年度簡
    字第494 號判處有期徒刑6 月確定。上開3 案件接續執行，
    於95年11月1 日縮刑期滿，翌日因執行完畢出監。又於96年
    間，因施用毒品案件，經本院以96年度簡字第2921號判處有
    期徒刑5 月確定，復經本院以96年度聲減字第4691號裁定減
    刑為有期徒刑2 月又15日確定，於97年4 月8 日縮刑期滿，
    翌日因徒刑執行完畢出監。詎甲○○仍不知悔改，復基於施
    用第二級毒品之犯意，於97年9 月2 日凌晨1 時45分許為警
    採尿時回溯96小時內之某時（起訴書誤載為97年9 月1 日為
    警採尿回溯96小時內），在不詳處所，以將第二級毒品甲基
    安非他命置於玻璃球內燒烤後吸食煙霧之方式，施用第二級
    毒品甲基安非他命。嗣因另案通緝為警查獲，經採尿送驗結
    果，呈甲基安非他命陽性反應，始悉上情。
二、案經臺北縣政府警察局板橋分局報請臺灣板橋地方法院檢察
    署檢察官偵查起訴。
    理      由
一、本案被告甲○○所犯係死刑、無期徒刑、最輕本刑為3 年以
    上有期徒刑以外之罪，其於準備程序中就前揭被訴事實為有
    罪之陳述，經本院告知簡式審判程序之旨，並聽取其與公訴
    人之意見後，本院認無不得或不宜改依簡式審判程序進行之
    情事，依刑事訴訟法第273條之1第1項、第284條之1規定，
    裁定本案改依簡式審判程序審理，合先敘明。
二、按毒品危害防制條例第20條、第23條將施用毒品之刑事處遇
    程序區分為「初犯」、「5 年內再犯」、「5 年後再犯」。
    依其立法理由之說明：「初犯」經觀察、勒戒或強制戒治後
    ，應為不起訴處分或不付審理之裁定；經觀察、勒戒或強制
    戒治執行完畢釋放後「5 年內再犯」者，因其再犯率甚高，
    原實施之觀察、勒戒及強制戒治既已無法收其實效，爰依法
    追訴或裁定交付審理。至於經觀察、勒戒或強制戒治執行完
    畢釋放「5 年後再犯」者，前所實施之觀察、勒戒或強制戒
    治已足以遮斷其施用毒品之毒癮，為期自新及協助其斷除毒
    癮，仍用「初犯」規定，先經觀察、勒戒或強制戒治之程序
    。從而，祇於「初犯」及「5 年後再犯」2 種情形，有其追
    訴條件之限制，即須於初犯經觀察、勒戒或強制戒治釋放後
    ，5 年內均無施用毒品之行為，始能認其前所實施之觀察、
    勒戒或強制戒治已足遮斷毒癮，而得於5 年後再犯時，再予
    適用初犯之規定，重行觀察、勒戒等程序。倘5 年內已經再
    犯，被依法追訴處罰，縱其第3 次（或第3 次以上）施用毒
    品之時間在初犯釋放5 年以後，即與「5 年後再犯」之情形
    有別，且因已於「5 年內再犯」，顯見其再犯率甚高，原實
    施觀察、勒戒或強制戒治，已無法收其實效，自無再經觀察
    、勒戒及強制戒治之必要，應由檢察官逕行起訴，始符新法
    修正之本旨（最高法院95年第7 次刑事庭會議決議參照）。
    查被告前於89年間，因施用毒品案件，經依本院89年度毒聲
    字第3441號裁定施以觀察、勒戒後，因有繼續施用毒品之傾
    向，復依本院89年度毒聲字第3790號裁定令入戒治處所施以
    強制戒治。嗣經本院以89年度毒聲字第7034號裁定停止戒治
    ，所餘戒治期間付保護管束。惟其於保護管束期間，因違反
    保護管束應遵守事項情節重大，復經本院以90年度毒聲字第
    1088號裁定撤銷停止戒治，令入戒治處所施以強制戒治，嗣
    於90年9 月27日執行完畢，翌日因執行完畢釋放出所。復於
    94年間，因施用毒品案件，經本院以94年度簡字第1565號判
    處有期徒刑5 月確定；又於95年間，因施用毒品案件，經本
    院以95年度簡字第494 號判處有期徒刑6 月確定。上開案件
    接續執行，於95年11月1 日縮刑期滿，翌日因執行完畢出監
    。另於96年間，因施用毒品案件，經本院以96年度簡字第29
    21號判處有期徒刑5 月確定，復經本院以96年度聲減字第46
    91號裁定減刑為有期徒刑2 月又15日確定，於97年4 月8 日
    縮刑期滿，翌日因徒刑執行完畢出監等情，此有臺灣高等法
    院被告前案紀錄表1 份附卷可考。是被告所為本案施用毒品
    犯行，距上開強制戒治執行完畢釋放雖已逾5 年，惟被告在
    上開強制戒治執行完畢釋放後5 年內，既已再犯施用毒品之
    罪，並經追訴處罰，揆諸前揭說明，其本次犯行即與毒品危
    害防制條例第20條第3 項所稱之「5 年後再犯」有別，是公
    訴人依法追訴於法並無不合，本院自應依法論科。
三、上揭犯罪事實，業據被告於本院審理時供認不諱，且其為警
    採集之尿液，經送請臺灣檢驗科技股份有限公司檢驗結果，
    呈甲基安非他命陽性反應乙情，有該公司濫用藥物檢驗報告
    及臺北縣政府警察局板橋分局偵辦毒品危害防制條例案被移
    送人姓名及代碼對照表各1 份在卷可資佐證。足徵被告任意
    性之自白與事實相符，應堪採信。本案事證已臻明確，被告
    犯行堪以認定，應依法論科。
四、按甲基安非他命屬毒品危害防制條例第2 條第2 項第2 款所
    定之第二級毒品，不得非法持有、施用。是核被告所為，係
    犯毒品危害防制條例第10條第2 項之施用第二級毒品罪。被
    告持有第二級毒品甲基安非他命進而施用，其持有甲基安非
    他命之低度行為，應為施用之高度行為所吸收，不另論罪。
    又被告前於93年間，因贓物案件，經本院以94年度易字第11
    96號判處有期徒刑3 月確定；又於94年間，因施用毒品案件
    ，經本院以94年度簡字第1565號判處有期徒刑5 月確定。上
    開2 案並經本院以95年度聲字第1007號裁定定應執行刑為有
    期徒刑6 月確定。又於95年間，因施用毒品案件，經本院以
    95年度簡字第494 號判處有期徒刑6 月確定。上開3 案件接
    續執行，於95年11月1 日縮刑期滿，翌日因執行完畢出監。
    又於96年間，因施用毒品案件，經本院以96年度簡字第2921
    號判處有期徒刑5 月確定，復經本院以96年度聲減字第4691
    號裁定減刑為有期徒刑2 月又15日確定，於97年4 月8 日縮
    刑期滿，翌日因徒刑執行完畢出監等情，有臺灣高等法院被
    告前案紀錄表1 份在卷可參。其於有期徒刑執行完畢後5 年
    內，故意再犯本案有期徒刑以上之罪，為累犯，應依刑法第
    47條第1 項規定加重其刑。爰審酌被告施用毒品足以戕害身
    心健康，滋生其他犯罪，惡化社會治安，其經觀察、勒戒及
    強制戒治後，仍再度施用毒品，顯見其戒毒之意志不堅，自
    制力不佳，應有入監矯治之必要。惟念及被告施用毒品，戕
    害己身，本質上屬於病患性行為，且其犯後已坦承犯行，態
    度尚可等一切情狀，量處如主文所示之刑。並審酌本案犯罪
    情節，及被告係國中畢業，業工，家境勉持等情狀（警詢筆
    錄受詢問人欄參照），諭知如易科罰金，以新臺幣1,000 元
    折算1 日之折算標準，以示懲儆。
據上論斷，應依刑事訴訟法第273 條之1 第1 項、第299 條第1
項前段，毒品危害防制條例第10條第2 項，刑法第11條、第41條
第1 項前段、第47條第1 項，判決如主文。
本案經檢察官靳開聖到庭執行職務。
中    華    民    國    97    年    11    月    28    日
                  刑事第五庭    法  官  謝梨敏
以上正本證明與原本無異。
                                書記官  林壯隆
中    華    民    國    97    年    11    月    28    日
附錄本判決論罪之法條：
毒品危害防制條例第10條
施用第1級毒品者，處6 月以上5 年以下有期徒刑。
施用第2級毒品者，處3 年以下有期徒刑。


司法院資訊處製作；財團法人民間司法改革基金會備份。
